【裁判字號】    98,司財管,41
【裁判日期】    990114
【裁判案由】    選任財產管理人
【裁判全文】
臺灣臺中地方法院民事裁定            98年度司財管字第41號
聲  請  人  甲○○
非訟代理人          甘龍強律師
相  對  人  丙○○ 即失蹤人.
            乙○○ 即失蹤人.
受  選任人  財政部國有財產局台灣中區辦事處
法定代理人  廖蘇隆
非訟代理人  韋明珍
上列聲請人聲請指定失蹤人丙○○、乙○○之財產管理人事件，
本院裁定如下：
    主  文
選任財政部國有財產局台灣中區辦事處為失蹤人丙○○、乙○○
之財產管理人。
程序費用由失蹤人丙○○、乙○○之財產負擔。
    理  由
一、按失蹤人失蹤後，未受死亡宣告前，其財產之管理，依非訟
    事件法之規定，民法第10條定有明文。而失蹤人未置財產管
    理人者，其財產管理人依(1)配偶、(2)父母、(3)成年子女、(4)
    與失蹤人同居之祖父母、(5)家長等順序定之；不能依前項規
    定定財產管理人時，法院得因利害關係人或檢察官之聲請，
    選任財產管理人，亦為非訟事件法第109 條第1、2項所明定
    。次按所謂失蹤係指失蹤人離去其最後住所或居所，陷於生
    死不明之狀態而言（最高法院民國85年度台抗字第328號裁
    定意旨參照）。
二、本件聲請意旨略以：聲請人所有坐落台中縣大雅鄉○○○段
    28地號土地所有權應有部分2分之1，該土地另所有權應有部
    分2分之1，乃登記為第三人盧朝根所有，詎料，盧朝根經鈞
    院以52年度亡字第31號判決宣告於45年10月20日下午12時死
    亡。而盧朝根未結婚，無子女，其母已先於其而亡，亦無父
    親，是其之妹丙○○及乙○○乃係其之繼承人。因此，登記
    為盧朝根所有之上揭土地產權，已因繼承而歸屬相對人所有
    ；惟因當時戶政機關尚未編列身分證統一編號，致聲請人查
    無相對人二人之行方，是相對人現行蹤不明，亦未受死亡之
    宣告，聲請人為前揭土地之共有人，以利害關係人身分，聲
    請選任財政部國有財產局台灣中區辦事處為相對人之財產管
    理人等語。並提出土地登記謄本1件及戶籍謄本2件等為證。
三、本院查：聲請人主張其原與第3人盧朝根共有前揭土地，盧
    朝根死後，其所有之土地應由其之繼承人即相對人所繼承，
    然相對人已陷於生死不明之狀態，且無法定順位之財產管理
    人等事實，業據其提出土地登記謄本及戶籍謄本等件為證，
    自堪信為真實。又聲請人與相對人既為上開土地之共有人，
    聲請人就前揭土地之處分自有利害關係，是其向本院聲請選
    任業已失蹤之相對人之財產管理人，揆諸前揭法條規定，為
    有理由，應予准許。復因無人繼承之遺產，於清償債權，並
    交付遺贈物後，如有賸餘，歸屬國庫，為民法第1185條所明
    定，而財政部國有財產局掌理國有財產清查、管理、處理、
    依法改良、利用、資訊業務、檢核及統籌調配、估價、法令
    與法務案件之研議及處理等事項（財政部國有財產局組織條
    例第2條參照），則受選任人財政部國有財產局台灣中區辦
    事處既係財政部國有財產局轄下之機關，若由其擔任失蹤人
    之財產管理人，就前揭將來可能歸屬國庫（國有財產）之土
    地，定能秉其職責擔當此具公益性質之職務，並順利達成管
    理保存財產之任務；又經本院函請受選任人就本件選任財產
    管理人事件表示意見，受選任人乃表明不反對擔任失蹤人之
    財產管理人，此有財政部國有財產局台灣中區辦事處98年11
    月25日台財產中接字第980017351號函在卷可稽。執此，本
    院認為由其擔任相對人之財產管理人，應屬妥適，爰選任之
    。
四、依非訟事件法第21條第2項、民事訴訟法第95條、第78條，
    裁定如主文。
中    華    民    國    99    年    1     月    14    日
                  家事法庭   司法事務官  楊雅筠
以上正本係照原本作成。
如不服本件裁定，得於裁定書送達之翌日起10日內，以書狀敘述
理由，向本庭提起抗告。並應繳納抗告費新台幣1000元。
中    華    民    國    99    年    1    月    14    日
                             書  記  官  曾惠雅

司法院資訊處製作；財團法人民間司法改革基金會備份。
